【裁判字號】    89,交聲,62
【裁判日期】    890930
【裁判案由】    違反道路交通管理處罰條例聲明異議
【裁判全文】
臺灣臺北地方法院交通事件裁定                      八十九年度交聲字第六二號
    異議人即
    受處分人  乙○○
右列受處分人因違反道路交通管理處罰條例案件，對於台北市交通事件裁決所八十八
年十二月二十七日所為之處分（原處分案號：北市交裁駕字第二二─八六五九０六號
），聲明異議，本院裁定如左：
    主  文
異議駁回。
    理  由
一、按汽車駕駛人，駕駛汽車肇事後，應即時處理，不得駛離；違者吊扣其駕駛執照
    三個月至六個月，又如肇事致人受傷或死亡，應即採取救護或其他必要措施，並
    向警察機關報告，不得逃逸；違者吊銷其駕駛執照，八十六年一月二十二日修正
    公布前之道路交通管理處罰條例第六十二條第一項、第二項定有明文（八十六年
    一月二十二日修正公布、同年三月一日施行之道路交通管理處罰條例第六十二條
    第一項規定汽車駕駛人，駕駛汽車肇事致人受傷或死亡，應即採取救護或其他必
    要措施，並向警察機關報告，不得駛離；違者吊扣其駕照三個月至六個月；逃逸
    者吊銷駕駛執照）。
二、本件受處分人即異議人乙○○於民國八十五年一月十九日十九時許，駕駛車號Ｍ
    Ｐ－五四二號營業小客車，沿台北市○○○路○段一五一巷由東往西方向行駛，
    途經該一五一巷四十五號前，疏未注意在同一車道於其所駕駛汽車右方有由甲○
    ○所騎乘車號ＧＰＣ－四七八號重型機車亦沿同向行駛，致其所駕駛汽車右側車
    身擦撞甲○○所騎乘上開機車之左後踏板，甲○○人車倒地後，因而受有右側下
    、下肢挫傷（右手肘二Ｘ二公分擦傷、右膝蓋二Ｘ二公分擦傷、右髖部一Ｘ一公
    分擦傷之傷害，經警到場處理並繪制現場圖及對乙○○、甲○○制作談話紀錄表
    後，嗣由台北市政府警察局交通警察大隊（以下稱交通大隊），以受處分人違反
    道路交通管理處罰條例第二十二條第一項第一款規定「汽車駕駛人持普通駕駛執
    照，駕駛營業汽車營業」，及第三十六條第一項（八十六年一月二十二日修正前
    ）之「營業小客車駕駛人，未向公路主管機關委託之警察機關，辦理執業登記，
    領取登記證，即行執業」；及違反道路交通管理處罰條例第六十二條第二項（八
    十六年一月二十二日修正前）之「汽車駕駛人，駕駛汽車肇事致人受傷或死亡，
    應即採取救護或其他必要措施，並向警察機關報告，不得逃逸；違者吊銷其駕駛
    執照」之規定，掣單舉發，受處分人於收受舉發通知單後，未依限於舉發通知單
    上所載應到案日期前向原處分機關為申訴，經原處分機關以受處分人有前開違規
    行為，於八十八年十二月二十七日依前揭道道路交通管理處罰條例第二十二條第
    一項、第三十六條第一項、及第六十二條第二項規定，裁處受處分人罰鍰新台幣
    三千六百元及一千八百元（合計五千四百元），並吊銷駕駛執照（違反道路交通
    管理處罰條例第二十二條第一項、第三十六條第一項部分未提出異議）。
三、訊據受處分人固不否認有於前開時間駕駛前揭車號營業小客車在前述地點與甲○
    ○所騎乘之機車肇事之事實，核與卷附之道路交通事故調查報告表所記載之情形
    之相符，並經證人即駕駛上開機車之甲○○於本院八十九年二月十八日調查時供
    述明確（當日訊問筆錄參照），惟矢口否認有任何違反道路交通管理處罰條例第
    六十一條第二項規定之行為，辯稱：當天確實與證人發生口角，但是證人說沒關
    係伊才離開，並非逃逸云云，惟查：受處分人於前述時地駕駛汽車，右側車身擦
    撞甲○○所騎乘上開機車之左後踏板，甲○○人車倒地後，因而受有右側下、下
    肢挫傷（右手肘二Ｘ二公分擦傷、右膝蓋二Ｘ二公分擦傷、右髖部一Ｘ一公分擦
    傷之傷害，不惟已據甲○○於本院八十九年二月十八日調查時供述明確（當日訊
    問筆錄參照），並有本件道路交通事故補充資料表可稽（參照台灣台北地方法院
    檢察署八十五年偵字第三五七八號偵查卷）；再附於本院卷經受處分人簽名之現
    場圖係標示受處分人所駕駛汽車與甲○○所騎乘機車係在同一車道，受處分人所
    駕駛汽車在前方，甲○○所騎乘機車在受處分人所駕駛汽車之右方併行，受處分
    人之汽車右側車身確有擦撞甲○○所騎乘上開機車之左後踏板之肇事事實甚明。
    又查甲○○因本件事故而受有前開傷害，有記載其受有前開傷害之高雄市立大同
    醫院診斷書一紙附上揭偵查卷可稽，詎其方肇事致甲○○受傷後，竟未即採取救
    護或其他必要措施，並向警察機關報告，竟行逃逸；此參以受處分人於肇事後警
    訊時之談話筆錄亦自承「我加油往前又緊急煞車並試圖擺脫，第一次煞車對方還
    抓著，我又加油再煞車時，就未見對方了，我就駕車載客前往目的地」（見八十
    五年一月二十二日談話筆錄），與受處分人所辯稱「證人說沒關係伊才離開，並
    非逃逸」云云，顯不相符，是綜上諸情，受處分人前揭置辯，尚難認為可採，又
    受處分人雖事後業與證人甲○○和解，並提出和解書一份，惟其等事後就民事責
    任之和解及刑事告訴之撤回，並不影響受處分人上揭違反道路交通管理處罰條例
    之行政責任裁罰，併此敘明。從而本件事證明確，受處分人確有肇事致人受傷後
    逃逸之違規行為堪以認定。
四、綜上所述，受處分人確有在前揭時地駕駛汽車肇事，違反「肇事致人受傷或死亡
    ，應即採取救護或其他必要措施，並向警察機關報告，不得逃逸」之規定（八十
    六年一月二十二日修正前）；原處分機關乃依前揭修正前之道路交通管理處罰條
    例第六十二條第二項規定，裁處吊銷異議人之駕照，核無違誤，本件受處分人之
    異議為無理由，自應將其異議駁回。
據上論斷，應依道路交通案件處理辦法第十九條，裁定如主文。
中      華      民      國      八十九      年     九     月     卅     日
                                    臺灣臺北地方法院交通法庭
                                        法    官  林  政  憲
右正本證明與原本無異。
如不服本裁定，應於裁定送達後五日內，向本院提出抗告狀。
                                        書 記 官  江  虹  儀
中      華      民      國      八十九      年     十     月     四     日


司法院資訊處製作；財團法人民間司法改革基金會備份。
